臺灣高等法院臺中分院民事判決　　　95年度重上字第129號
上　訴　人　鑽石工業股份有限公司
法定代理人　乙○○
訴訟代理人　林益輝　律師
複代理人　　己○○
被 上訴 人　阡威國際股份有限公司
法定代理人　丙○○
訴訟代理人　林易佑　律師
上列當事人間請求給付價金事件，上訴人不服台灣台中地方法院
95年度重訴字第107號中華民國95年8月23日第一審判決，提起上
訴，本院於96年1月30日言詞辯論終結，判決如下：
    主  文
上訴駁回。
第二審訴訟費用由上訴人負擔。
    事實及理由
一上訴人主張：被上訴人之股東成員原為上訴人公司之股東或職
  員，經營業務項目亦與上訴人相似，於民國（下同）81年至83
  年間期，因上訴人擬轉投資大陸，遂將部分公司機具設備等陸
  續出售予被上訴人，然前開買賣標的交付後，被上訴人均未依
  約給付價金，81年貨款為新台幣（下同）93,345元，82年為2,
  597,081元，83年為3,737,321元，總計積欠貨款6,427,749 元
  ，經催討未果，爰依買賣法律關係，請求被上訴人給付上開貨
  款，聲明被上訴人應給付上訴人6,427,749元及法定遲延利息
  ，並陳明願供擔保請准宣告假執行。被上訴人則以：兩造間於
  81至83年間，並未成立任何機具設備等買賣契約，上訴人僅以
  其公司內部片面製作之傳票所載，即謂兩造間有買賣關係，殊
  有誤認，兩造間既無買賣關係存在，被上訴人自無給付價金之
  義務等語，資為抗辯，求為判決駁回上訴人之起訴。
二本件第一審對上訴人之請求，判決敗訴，上訴人不服求為廢棄
  原判決並請求被上訴人給付如訴之聲明之金額，被上訴人則求
  為判決駁回上訴。
三本件事實理由及本院關於兩造攻擊防禦方法之意見及法律上意
  見，與第一審判決書記載者相同，茲引用之。
四上訴人提起上訴主張
  (一)被上訴人公司之前身為威真工業股份有限公司，於80年10月
    l日始變更為現名。而威真工業股份有限公司原董事長為陳
    如松; 陳如松之子為陳正夫原擔任上訴人之總經理，於83年
    間陳正夫仍擔任上訴人公司總經理期間，被上訴人阡威公司
    之董事長亦變更為陳正夫，嗣再變更為其子丙○○，爰先敘
    明。
  (二)次查，於80年間後上訴人公司之總經理陳正夫掌控公司所有
    業務、財務大權，將上訴人公司所有之機器、設備等，擅自
    處分出售予被上訴人公司；惟被上訴人公司由伊自行擔任董
    事長，如此公司之機器、設備等全由伊處理，當無可能簽立
    買賣契約道理殊明，致上訴人無法找到兩造間有關機器、設
    備出售之買賣資料，而當時公司負責記帳之戊○○、丁○○
    ，目前均轉至被上訴人公司服務中，難怪原審傳訊伊等到庭
    詰証均遭拒絕，原審卻未再傳訊且未對伊等無正當理由拒到
    庭處以罰鍰。盼鈞院能再予傳訊戊○○、丁○○到庭，甚至
    應傳訊陳正夫到庭詰証即可証明兩造間確有該機器、設備等
    買賣。
五被上訴人於本院辯稱
  (一)被上訴人否認兩造間有系爭買賣關係存在
    按「當事人主張有利於己之事實者，就其事實有舉證之責任
    」民事訴訟法第277條前段定有明文。經查，兩造前於81~83
    年間並無上訴人所稱機器或設備之買賣關係存在。上訴人於
    原審以其公司內部製作之「轉帳傳票」為由，嗣於本院又再
    提出仍屬伊公司片面製作之「買賣發票」等資料，執為請求
    被上訴人給付買賣價金之依據，仍屬不足為憑。蓋不論傳票
    或發票，無非均為上訴人公司所自行製作，從未經過被上訴
    人公司簽認，被上訴人對其形式之真正，或對其內容是否實
    在，自屬無從承認。惟上訴人既主張兩造間有買賣關係之存
    在，依法自應提出相關之契約文件或兩造間交付買賣標的之
    有關憑證以供審認，否則僅憑伊公司自行製作之傳票或發票
    ，似難取信於人。
  (二)被上訴人亦得主張同時履行抗辯，拒絕給付價金
    復按「因契約互負債務者，於他方當事人未為對待給付前，
    得拒絕自己之給付」民法第264條第l項前段定有明文。經查
    ，兩造之間並無買賣關係存在，已如前述；惟倘退一步言之
    ，上訴人如能證明兩造間存有系爭買賣關係，則因上訴人理
    應先行交付本件買賣標的之相關機器設備後，始能向被上訴
    人請求給付貨款，故被上訴人在上訴人仍未交付買賣標的之
    前，依法自得主張同時履行抗辯之權利，拒絕給付買賣價金
    。總結前述，因上訴人本件請求並無道理。
六本院審理之結果
  本件上訴人主張兩造間有買賣契約存在，既為被上訴人所否認
  ，上訴人雖提出之其公司81年至83年間之轉帳傳票數紙為證，
  然上開傳票均為上訴人公司內部片面所製作，且傳票上均無被
  上訴人之簽認，既為上訴人所是認，自難僅憑上開上訴人單方
  製作之傳票，即認兩造間有買賣契約存在，再上訴人聲請傳喚
  之證人丁○○（上訴人公司之會計）於本院亦具結證稱：「實
  際上那段時間，鑽石公司沒有那麼多機器，當時阡威公司是做
  雨衣，不可能買鑽石公司的設備」「傳票上所載的機器設備都
  不存在」「傳票是我開的，都是不存在的交易」（見本院卷第
  68頁反面）。另證人上訴人公司股東甲○○固於本院證稱：「
  被上訴人到大陸投資的時候，有些舊的機器設備轉到大陸上，
  至於如何作帳，我不清楚，被上訴人在香港設立合威公司再轉
  運設備到大陸台威公司」此為被上訴人否認為真實，且甲○○
  為上訴人公司股東與上訴人利害關係一致，證詞自有偏頗，難
  予採信，綜上，本件上訴人既無法舉證證明兩造間有買賣關係
  存在，其依買賣法律關係請求被上訴人給付價金，於法無據，
  原審予以駁回併駁回其假執行之聲請，核無不合，上訴意旨執
  前述之爭詞，指摘原判決不當，為無理由，應予駁回。
七另上訴人於本院聲請傳喚上訴人公司總經理陳正夫、財務經理
  戊○○等人，本院認彼等與上訴人利害關係一致，證詞難以客
  觀真實，又本件事證已臻明確，故核無必要，併予敘明。
據上論結，本件上訴為無理由，依民事訴訟法第449條第1項、第
78條，判決如主文。
中　　華　　民　　國　　96　　年　　2 　　月　　13　　日
                  民事第四庭    審判長法　官  黃斐君
                                      法　官  陳蘇宗
                                      法　官  黃永祥
以上正本係照原本作成。
如對本判決上訴，須於收受判決送達後20日內向本院提出上訴書
狀，其未表明上訴理由者，應於提出上訴後20日內向本院提出上
訴理由書 (須按他造人數附具繕本)。
上訴時應提出委任律師為訴訟代理人之委任狀。具有民事訴訟法
第466條之1第1項但書或第2項之情形為訴訟代理人者，另應附具
律師及格證書及釋明委任人與受任人有該條項所定關係之釋明文
書影本。
                                      書記官  陳信和
中　　華　　民　　國　　96　　年　　2 　　月　　14　　日
                                                      Ｍ
